【裁判字號】    92,訴,73
【裁判日期】    920624
【裁判案由】    搶奪等
【裁判全文】
臺灣彰化地方法院刑事判決                            九十二年度訴字第七三號
    公  訴  人  臺灣彰化地方法院檢察署檢察官
    被      告  戊○○
    選任辯護人  薛梁律師
    被      告  乙○○
    被      告  丙○○
右列被告因搶奪等案件，經檢察官提起公訴 (九十年度偵字第六七二一號)，本院判
決如左：
    主  文
乙○○、丙○○共同意圖為自己不法之所有，攜帶兇器，搶奪他人之動產，未遂，各
處有期徒刑柒月。扣案之扳手壹支沒收。
戊○○傷害人之身體，處有期徒刑肆月，如易科罰金，以參佰元折算壹日。
    事  實
一、戊○○與乙○○前有舊怨，民國九十年四月七日二十三時三十分許，乙○○及其
    子丙○○見戊○○在吳金勤（原名甲○○）位於彰化縣大城鄉○○村○○路十一
    號住處兼商店內，竟共同基於意圖為自己不法所有之犯意聯絡，由丙○○手持板
    手一支，跟隨吳金勤進入其商店後之住處內，推由乙○○向戊○○嚇稱：「錢拿
    出來」，戊○○回稱：「我沒有錢」後，乙○○、丙○○即趨前，趁戊○○不及
    防備，拉扯戊○○所穿著白色背心上緣口袋（已遭戊○○丟棄），致口袋中新台
    幣（下同）共五千六百元（仟元紙幣四張、伍佰元紙幣二張、一佰元紙幣六張）
    掉落於地，而未得逞，戊○○見狀，即拾起所坐之圓木椅（係吳金勤家人所有）
    反擊，惟其不思其力氣較大，且僅須將乙○○二人推開即可阻止乙○○父子之行
    為，惟其竟基於傷害之犯意，朝乙○○及丙○○頭部及身體各處揮打數下，而將
    乙○○二人打倒在地，且當其等再爬起時，其猶繼續以圓木椅毆打乙○○二人倒
    地，前後達三次之多，直到乙○○二人倒地不起為止，致乙○○頭部外傷合併蜘
    蛛膜下出血、硬腦膜下出血、臉部、嘴唇多處撕裂傷、擦傷等傷害，丙○○則受
    有頭部外傷合併蜘蛛膜下出血、全身多處擦傷等傷害（丙○○部分未據告訴），
    並扣得扳手一支。
二、案經乙○○訴由彰化縣警察局二林分局報告臺灣彰化地方法院檢察署檢察官偵查
    起訴。
    理  由
一、訊據被告乙○○、丙○○父子均矢口否認有何搶奪之犯行，皆辯稱：伊二人當時
    是要去吳金勤所開設之商店購買檳榔及香菸，以備次日要帶去給當兵的兒子，並
    非去該處搶奪戊○○之財物，扣案之扳手非其等所帶，而係戊○○之子丁○○帶
    來毆打伊二人的云云；另被告戊○○雖不否認當時其確有持圓木椅毆打乙○○倒
    地前後三次，直至其倒地不起為止之事實，然其辯稱：係因乙○○父子要搶伊之
    財物，伊出於防衛之意才拿椅子打他們的云云。
二、惟查：被告乙○○、丙○○父子當時確由丙○○手持扣案之扳手一支，跟隨證人
    吳金勤進入吳金勤上開住處後，由乙○○出口向同案被告戊○○嚇稱「錢拿出來
    」等語，隨即暴發上開互毆之事實等情，業據此部分之被害人戊○○指訴歷歷，
    核與在場目擊之證人吳金勤到庭結證之詞大致相符，吳金勤自警訊時均一致供說
    ：當時伊見乙○○父子從伊住處之後門要走進來，丙○○手上拿著扣案之扳手，
    伊有問乙○○這麼晚要做啥麼，乙○○手比手勢叫伊不要出聲，其二人隨即跟在
    伊後面走進門，乙○○進門後就對戊○○說「錢拿出來」，隨即雙方暴發衝突等
    語，對乙○○二人如何搶奪戊○○財物之過程證述明確；被告二人雖矢口否認有
    帶扣案扳手搶奪戊○○之財物，並以前開情詞置辯，然若被告二人當時非有意前
    去搶奪戊○○財物，為何其二人於深夜之際，當吳金勤所經營之商店已打烊後，
    仍一同前去吳金勤家中，且據乙○○供述，戊○○曾於案發前二年間，無故將伊
    毆打成重傷，二人間素有舊隙，則為何當其見戊○○人在吳金勤家中時，仍與其
    子進入吳金勤之住處，其用意何在，實值深究，又其既曾被戊○○毆打至重傷，
    為何其見戊○○在場仍不知畏懼而暫為閃避，反與其子一同進入吳金勤家中，其
    尋釁之目的已至為明顯，雖其二人辯稱當時係為購買香煙、檳榔以備次日前去探
    視其當兵的兒子云云，然以國內從事販賣香煙、檳榔之商業活動至為普遍，專以
    販賣香煙、檳榔而設之攤位處處可見，業者以二十四小時經營為號召者，所在多
    有，香煙、檳榔早係唾手可買之物，而其口味，亦因材料大致相同，又均屬天然
    物而差異不大，是若乙○○父子真有為其子購買香煙、檳榔之意，其等大可隨時
    、就地購買，非必於吳金勤之商業已打烊後，始前去向吳金勤購買，況吳金勤於
    偵查中及本院審理時，已明確證說乙○○父子從未曾向其買過香煙、檳榔等語，
    則乙○○父子辯稱其等當時係為購買香煙、檳榔之說詞實無可信；另本院依被告
    乙○○之申請，諭被告乙○○、丙○○、戊○○及案外人丁○○至法務部調查局
    接受測謊，其中除戊○○當時服用心臟病與高血壓之藥物，致無法施測，及丙○○則經施測後，因未獲有效反應致無法研判外，乙○○就未搶奪戊○○錢財及與
    丙○○未帶扳手到現場等問題，經施測後，發現呈情緒波動反應，經研判為有說
    謊之情形，而丁○○就未拿扳手到現場及未拿扳手毆打乙○○、丙○○等問題則
    未發現有說謊反應，顯見被告乙○○上開所辯，亦無法通過現有科學能力之檢驗
    。此外，復有扳手一支扣案、現場照片共十二幀附警卷（警卷未收於本案之卷中
    ，而係收於本院九十二年度易字第五七一號案中）可相佐證，被告乙○○、丙○○二人共同搶奪未遂之犯行已足認定。
三、又被告戊○○傷害同案被告乙○○之犯行，業據告訴人即同案被告乙○○指訴綦
    詳，核與現場目擊證人吳金勤證說確有看見戊○○與乙○○在其家中發生衝突等
    情大致相符，並有診斷書三紙在卷、上開現場照片共十二幀附警卷中可資參佐；
    被告亦不否認當時其確有持圓木椅毆打乙○○，且把乙○○打倒在地後，當乙○○爬起時，其仍繼續持圓木椅將其毆倒，前後達三次，直至其倒地不起等事實，
    雖其辯稱係出於正當防衛之意思而反擊，然觀其身材甚為壯碩，對照乙○○父子
    之體型，縱乙○○父子當時確有搶奪其財物之情形，其若欲適當的加以推開以求
    脫身，實非難事，自無持圓木椅攻擊乙○○父子之必要，且縱又因當時丙○○帶
    有扳手，戊○○非持圓木椅加以反擊不可，則當其將乙○○父子打倒在地後，其
    亦足因此而脫身以尋求救援，然其竟又繼續持圓木椅攻擊乙○○，觀諸告訴人乙○○受傷害部位均集中在頭部及臉部，其傷勢又達硬腦膜下出血之程度，則被告
    戊○○所為，實已非單純之防衛性行為，其傷害乙○○之意實至為明顯。是被告
    戊○○傷害之犯行亦足以認定，應與乙○○、丙○○併依法予以論科。
四、查扣案之扳手，係用以開啟汽車輪胎之工具，長逾二十公分，至為沈重，足充兇
    器使用，被告乙○○父子持此工具行搶被告戊○○之財物，核被告乙○○、丙○○所為，係犯刑法第三百二十六條第二項、第一項之加重搶奪未遂罪；被告戊○○係犯同法第二百七十七條第一項之傷害罪。被告乙○○父子就前開搶奪犯行，
    有犯意之聯絡及行為之分擔，均為共同正犯；又其二人雖已著手於搶奪犯行之實
    施，但因遭戊○○痛擊而未遂，是依法減輕其等之刑。爰分別審酌被告三人犯罪
    之動機、方法、手段、品行，被告乙○○父子於深夜之際，進入民宅行搶被告戊○○之財物，雖因遭戊○○痛擊而不遂，然其等之犯行對屋主居家之安全與社會
    治安之危害實非輕微，被告戊○○雖因遭挑釁而反擊，但其不知自制，而將乙○○痛毆致傷勢嚴重，亦無可取，暨其等犯後態度等一切情狀，分別量處如主文所
    示之刑，被告戊○○部分並諭知易科罰金之折算標準，以示懲儆。至扣案之板手
    一支，係被告丙○○帶以搶奪戊○○所用，此據證人吳金勤證述在卷，雖被告丙○○、乙○○均否認為其等所有、所用，但其等此之所辯並無可採，業見前述，
    本院自得依法將該支扳手併予宣告沒收。
據上論斷，應依刑事訴訟法第二百九十九條第一項前段、刑法第二十八條、第三百二
十六條第二項、第一項、第二百七十七條第一項、第二十六條前段、四十一條第一項
前段、第三十八條第一項第二款、罰金罰鍰提高標準條例第一條前段、第二條，判決
如主文。
本案經檢察官賴志盛到庭執行職務。
中      華      民      國      九十二      年      六    月  二十四    日
                                臺灣彰化地方法院刑事第一庭
                                    法      官  葛  永  輝
右正本證明與原本無異。
如不服本判決，應於送達後十日內向本院提出上訴狀( 須附繕本 )。
告訴人或被害人對於判決如有不服具備理由請求檢察官上訴者，其上訴期間之計算係
以檢察官收受判決正本之日期為準。
                                    法院書記官  施  惠  卿
中      華      民      國      九十二      年      六    月  二十六    日
刑法第三百二十六條
犯前條第一項之罪，而有第三百二十一條第一項各款情形之一者，處一年以上七年以
下有期徒刑。
前項之未遂犯罰之。
刑法第二百七十七條
傷害人之身體或健康者，處三年以下有期徒刑，拘役或一千元以下罰金。
犯前項之罪，因而致人於死者，處無期徒刑或七年以上有期徒刑，致重傷者，處三年
以上，十年以下有期徒刑。


司法院資訊處製作；財團法人民間司法改革基金會備份。
